臺灣高等法院臺中分院刑事判決　　　　96年度上易字第1871號
上　訴　人　臺灣南投地方法院檢察署檢察官
被　　　告　丙○○
　　　　　　　　　　國民
上列上訴人因被告詐欺案件，不服臺灣南投地方法院96年度易字
第437號中華民國96年8月28日第1審判決（起訴案號：臺灣南投
地方法院檢察署96年度偵緝字第162號），提起上訴，本院判決
如下：
    主  文
原判決撤銷。
丙○○犯幫助詐欺取財罪，累犯，處有期徒刑伍月，如易科罰金
，以新臺幣壹仟元折算壹日；減為有期徒刑貳月又拾伍日，如易
科罰金，以新臺幣壹仟元折算壹日。
    事  實
一、丙○○前曾於民國（以下同）92年間因傷害案件，經臺灣南
    投地方法院於93年4月23日以92年度易字第442號判決判處有
    期徒刑10月，復經上訴本院於93年6月23日以93年度上易字
    第584號判決駁回上訴而確定，93年9月19日入監執行，94年
    年7月14日縮短刑期執行完畢（只揮書執行完畢日期為94年7
    月18日，累進縮刑4日）。詎猶不知悔改，明知金融機構帳
    戶之存摺、金融卡具有屬人性，為身份上、交易上之重要憑
    信文件，可預見將自己之金融機構帳戶提供他人使用，可能
    幫助他人從事財產犯罪，竟仍基於幫助詐欺取財之不確定故
    意，於96年1月初至同年月19日間之不詳時間，在臺中市○
    ○路與雙十路之國立圖書館附近，將其所有「臺中商業銀行
    」水里分行帳號000000000000號帳戶（以下稱「臺中商銀」
    水里分行帳戶）之存摺、印章、金融卡、密碼，以新臺幣（
    下同）3千元之代價，售予姓名年籍不詳之綽號「小忠」成
    年男子，進而由犯罪集團以不詳方法取得使用，幫助該犯罪
    集團詐欺取財。嗣該犯罪集團成員基於意圖為自己不法所有
    之犯意，利用丙○○所提供上開臺中商銀水里分行帳戶，於
    96年1月19日中午12時25分許，以電話聯繫之方式，向乙○
    ○佯稱其帳戶因涉及洗錢，已被臺灣臺北地方法院檢察署監
    管，需要將錢存入安全帳戶，致乙○○陷於錯誤，於同日下
    午15時56分36秒許依指示匯款117萬元至上開丙○○「臺中
    商銀」水里分行帳戶。之後乙○○發覺事有蹊蹺，報警處理
    ，經警循線查悉上情（乙○○嗣並於96年1月24日下午14時
    14分58秒許由上開銀行匯回97萬元）。
二、案經南投縣政府警察局集集分局報告臺灣南投地方法院檢察
    署檢察官偵查起訴。
    理  由
壹、證據能力部分：
一、按「被告以外之人於審判外之言詞或書面陳述，除法律有規
    定者外，不得作為證據。」，又「被告以外之人於審判外之
    陳述，雖不符前4條之規定，而經當事人於審判程序同意作
    為證據，法院審酌該言詞陳述或書面陳述作成時之情況，認
    為適當者，亦得為證據。當事人、代理人或辯護人於法院調
    查證據時，知有第159條第1項不得為證據之情形，而未於言
    詞辯論終結前聲明異議者，視為有前項之同意。」，刑事訴
    訟法第159條第1項、第159條之5定有明文。本件證人乙○○
    於警詢中之指訴（96年度偵字第1512號偵查卷第3～4頁），
    雖屬被告以外之人於審判外之陳述，惟被告於本院言詞辯論
    終結前並未對該陳述內容聲明異議，且本院審酌該證人於警
    詢筆錄製作乃依據其陳述而依序製作，並無違背訴訟程序規
    定情事，自應具有證據能力。
二、再「除前3條之情形外，下列文書亦得為證據：一、除顯有
    不可信之情況外，公務員職務上製作之紀錄文書、證明文書
    。二、除顯有不可信之情況外，從事業務之人於業務上或通
    常業務過程所須製作之紀錄文書、證明文書。三、除前2款
    之情形外，其他於可信之特別情況下所製作之文書。」，刑
    事訴訟法第159條之4定有明文。本件南投縣警察局集集分局
    卷內檢附之證人乙○○臺灣銀行匯款回條、「臺中商銀」水
    里分行96年2月2日中水里字第09605300023號函檢附被告丙
    ○○000000000000號帳戶開戶資料及交易明細（96年度偵字
    第1512號偵查卷第6～13頁）等文書證據各1件，並無顯不可
    信情事，均應具有證據能力。
貳、實體理由部分：
一、上揭事實，業據被告丙○○分別於偵查（96年度偵緝字第16
    2偵查頁第7～8頁）、原審審理、本院審理中自白不諱，核
    與證人乙○○於警詢中所證述（96年度偵字第1512號偵查卷
    第3～4頁）內容相符，並有南投縣警察局集集分局卷內檢附
    之證人乙○○臺灣銀行匯款回條、「臺中商銀」水里分行96
    年2月2日中水里字第09605300023號函檢附被告之000000000
    000號帳戶開戶資料及交易明細（96年度偵字第1512號偵查
    卷第6～13頁）等文書證據各1件附卷可資佐證，是被告之前
    揭自白情節核與事實相符，堪為採認。
二、復按刑法上之故意，可分為直接故意與不確定故意（間接故
    意），所謂「不確定故意」，係指行為人對於構成犯罪之事
    實，預見其發生而其發生並不違背其本意者，刑法第13條第
    2項定有明文，又衡諸常情，一般國人向金融機構開設帳戶
    ，並無任何法令限制，若係正當用途，大可光明正大，自行
    申請供己使用，自無再向他人借用之理。再者，銀行帳戶之
    用途係用以存款，而存摺、提款卡、密碼等均係個人重要之
    物件，並具有一定金融交易目的及識別意義，一旦有人使用
    他人帳戶及上開物品供作不明使用，依一般認知，必是隱身
    幕後之使用人欲利用人頭帳戶掩飾其犯罪所得財物或財產上
    利益免於遭人追查，自極易於令人有與不法犯罪目的相關之
    合理懷疑；本件被告於本院審理中已自承交上揭金融帳戶以
    3千元之代價售予從未相識之姓名不詳男子，嗣該帳戶又作
    為詐欺集團匯款帳戶使用，足認被告對於他人利用上開存摺
    、提款卡、密碼作為犯詐欺取財罪之出入帳戶等情，能預見
    其發生且其發生不違背其本意，其有幫助不詳人等利用上開
    帳戶犯詐欺罪之不確定故意，允無疑義。本案事證明確，被
    告犯行洵堪認定，應依法論科。
三、被告基於幫助詐欺之不確定故意，提供上開金融帳戶、提款
    卡、密碼予上述姓名年籍不詳之成年男子作為本案詐欺集團
    之詐騙帳戶，以幫助該詐欺集團詐欺證人乙○○財物之行為
    ，核其所為係犯刑法第30條第1項、第339條第1項詐欺取財
    罪之幫助犯。又上揭不詳者等就詐欺取財犯行，有犯意聯絡
    及行為分擔，為共同正犯，惟幫助犯係從犯，從屬正犯而成
    立，刑法上既無「共同幫助」之情，當亦無「幫助共同」之
    可言（司法院廳刑1 字第1104號函亦同此見解），是本案
    被告幫助他人犯共同詐欺取財罪，為從犯，爰依刑法第30條
    第2項規定減輕其刑。又被告前曾於92年間因傷害案件，經
    臺灣南投地方法院於93年4月23日以92年度易字第442號判決
    判處有期徒刑10月，復經上訴本院於93年6月23日以93年度
    上易字第584號判決駁回上訴而確定，93年9月19日入監執行
    ，94年年7月14日縮短刑期執行完畢（只揮書執行完畢日期
    為94年7月18日，累進縮刑4日），此有臺灣高等法院被告前
    案紀錄表1件在卷可按，其於有期徒刑之執行完畢，5年之內
    ，故意再犯本件有期徒刑以上之罪，為累犯，應依刑法第47
    條第1項規定加重其刑，並予先加重後減輕之。爰審酌被告
    於犯後坦承犯行，態度良好，知所悔悟，雖有幫助他人犯罪
    ，然犯罪所得不多，暨提供金融帳戶予詐欺集團作為詐騙帳
    戶使用，使警察、偵查機關對於此類犯罪之調查取證作為更
    為不易，詐騙詐團因而難以查緝，更為猖獗，詐騙歪風難以
    嚇阻，嚴重影響社會治安，實無予以輕判之由，及尚未與被
    害人達成和解，賠償被害人損失等一切情狀，量處有期徒刑
    5月，並諭知易科罰金之折算標準，資以懲儆。次查，中華
    民國96年罪犯減刑條例已於96年6月15日由立法院3讀通過，
    經總統於96年7月4日以華總一義字第09600083761號令公告
    至96年7月16日生效施行，本件被告犯罪係於該減刑條例規
    定96年4月24日減刑基準日前所犯，合於該減刑條例之第2條
    第1項第3款、第3條第1項第15款所列減刑規定，爰減輕其刑
    為有期徒刑2月又15日，並諭知易科罰金之折算標準。
四、原審以被告犯幫助詐欺取財罪，事證明確，並依刑事訴訟法
    第273條之1第1項、第299條第1項前段，刑法第30條第1項、
    第2項、第339條第1項、第41條第1項前段，刑法施行法第1
    條之1第1項、第2項前段，中華民國96年罪犯減刑條例第2條
    第1項第3款、第7條、第9條之規定予以論罪，復審酌被告提
    供帳戶予他人作為詐欺取財之匯款帳戶，已影響社會正常交
    易安全，且幫助犯罪者隱匿真實身分，增加被害人尋求救濟
    及檢警犯罪偵查之困難性，不肖之徒因而爭相仿效藉此手段
    詐財，以致詐欺集團犯案日益猖獗，致使受害民眾不斷增加
    ，若不針對提供人頭帳戶者，予以適度之刑罰，顯然無法抑
    制該類型犯罪之發生；及被告本身並未實際參與詐欺取財之
    犯行，可責難性較為輕微；再證人乙○○匯入上開被告「臺
    中商銀」水里分行帳戶內之117萬元，其中97萬元已於96年1
    月24日以轉帳方式返還予被害人乙○○；並於犯罪後坦承犯
    行等一切情狀，量處有期徒刑5月，並諭知易科罰金之折算
    標準，以資懲儆。再被告所為上開犯行，其犯罪時間係於96
    年4月24日以前，合於中華民國96年罪犯減刑條例之規定，
    依該條例第2條第1項第3款、第7條、第9條之規定，減其宣
    告刑期2分之1，並諭知易科罰金之折算標準等語固非無見；
    惟查：本件被告應構成累犯，原判決於主文內固以載明被告
    犯幫助詐欺取財罪係屬累犯，惟於理由欄、及據上論斷欄內
    均漏未載明，不無疏誤，容有未洽，檢察官以此理由提起上
    訴，為有理由，自應由本院將原判決予以撤銷，另為適當之
    判決。
據上論結，應依刑事訴訟法第369條第1項前段、第364條、第299
條第1項前段，刑法第30條第1項、第2項、第339條第1項、第41
條第1項前段、第74條第1項，刑法施行法第1條之1第1項、第2項
前段，中華民國96年罪犯減刑條例第2條第1項第3款、第3條第1
項第15款，判決如主文。
本案經檢察官甲○○到庭執行職務。
中　　華　　民　　國　　96　　年　　12　　月　　13　　日
        　　刑事第三庭    審判長法　官  王  增  瑜
　　　　　　　　　　　　　　    法　官  蔡  紹  良
　　　　　　　　　　　　　　　  法　官  梁  堯  銘
上列正本證明與原本無異。
不得上訴。
                                書記官  陳  麗  玉
中　　華　　民　　國　　96　　年　　12　　月　　13　　日
